【裁判字號】    98,交聲,753
【裁判日期】    980430
【裁判案由】    聲明異議
【裁判全文】
臺灣臺中地方法院交通事件裁定         98年度交聲字第753號
原處分機關    交通部公路總局臺中區監理所臺中市監理站
異  議  人    甲○○
即受處分人
上列受處分人因違反道路交通管理處罰條例案件，對於交通部公
路總局臺中區監理所臺中市監理站於民國九十八年二月十一日所
為之處分（原處分案號：裁監稽違字第裁六一－ＧＥ00000
00號裁決書）聲明異議，本院裁定如下：
    主    文
異議駁回。
    理  由
一、按道路交通管理處罰條例所稱之「車輛」，係指在道路上以
    原動機行駛之汽車（包括機器腳踏車）或以人力、獸力行駛
    之車輛，道路交通管理處罰條例第三條第八款定有明文。
二、原處分機關交通部公路總局臺中區監理所臺中市監理站略以
    ：異議人即受處分人甲○○於民國九十八年一月二十一日十
    三時六分許（原裁決書誤載為二十時六分），駕駛車牌號碼
    四九三－ＹＲ號營業小客車，行經臺中市○○路與福明街口
    處，因闖紅燈（紅燈直行）之違規情形，經臺中市警察局第
    三分局合作派出所員警依違反道路交通管理處罰條例第五十
    三條第一項規定以中市警交字第ＧＥ0000000號當場
    製單舉發。異議人於期限內到案申訴，遂於九十八年二月十
    一日以裁監稽違字第裁六一－ＧＥ0000000號裁決書
    處罰鍰二千七百元，並記違規點數三點，並無不當等語。
三、本件聲明異議意旨略以：伊於號誌轉為紅燈時已停車，待交
    通號誌轉為綠燈後才與兩側汽機車同時啟動，絕無闖紅燈之
    犯意。又伊於遭警攔下時，即向警說明交通號誌燈號變為綠
    燈時才起步行駛，員警卻說是闖紅燈，伊立即請值勤員警提
    出舉證，員警卻不理睬。僅憑一位員警肉眼所見，即認定伊
    闖紅燈，無科學儀器或第三人佐證，顯然有舉證不足之處。
    況伊為奉公守法之公民，道路行車均依交通號誌及標誌指示
    行駛，遵守交通號誌紅燈停止後再行啟動行駛，且於停止期
    間已看見前方有警員值勤中，無理由闖紅燈任員警攔車受罰
    。再依內政部警政署執行「改善交通大家一起來」道安執法
    實施計畫，取締認定原則或應注意事項所規定，規範員警執
    行交通違規勤務時應錄影採證或拍照採證方式執行，並得從
    寬認定。本案員警未採證即行告發，確難令人信服。又員警
    於攔查時應先告知違反道路交通管理處罰條例違規事項，才
    再指示出示行車執照及駕照，惟本案員警並未事先說明攔查
    事由，即指示伊出示行車執照及駕照並隨即開立罰單，此流
    程舉動顯然在舉發程序上有瑕疵等語。
四、經查：
（一）本件異議人於九十八年一月二十一日十三時六分許（原裁
      決書誤載為二十時六分），駕駛車牌號碼四九三－ＹＲ號
      營業一般小客車，行經臺中市○○路與福明街口處，因闖
      紅燈（紅燈直行）之違規事由，經臺中市警察局第三分局
      合作派出所員警依違反道路交通管理處罰條例第五十三條
      第一項規定以中市警交字第ＧＥ0000000號當場製
      單舉發等情，有上開舉發通知單影本一紙、臺中市警察局
      第三分局九十八年二月六日中分三交字第○九八○○○二
      三九二號函一份附卷可稽。
（二）異議人雖以前揭情詞置辯，惟查：
  １、異議人於值勤員警攔查並製單告發時，一再向值勤員警求
      情，請求修改告發違規法條條款，甚至電請里長前來瞭解
      並拜託警員通融等情，有值勤員警即臺中市警察局第三分
      局合作派出所巡佐陳鴻隆於九十八年二月二十五日提出之
      報告書及本院勘驗檢附錄音光碟之勘驗筆錄在卷可稽。從
      而異議人有「闖紅燈」之違規事由，應堪認定。
  ２、又按道路交通管理處罰條例第七條第一項規定：「道路交
      通管理之稽查、違規之紀錄，由交通勤務警察，或依法令
      執行交通稽查任務之人員執行之」，又交通警察製單舉發
      違反道路交通管理處罰條例所列之違規事實，本質上為行
      政處分，係公務員基於職務上公權力，依法就特定之具體
      事件所為具公法上效果之單方行政行為，基於公務員為公
      法上行為具有公信力之原則，該行政處分當可被推定為真
      正，故執勤警員方得當機處分以達其維護交通秩序、安全
      之行政目的，若謂公務員一切行政行為均需預留證據以證
      其實，則國家行政勢必窒礙難行。至於警方取締交通違規
      事件，其以照相方式取證者，固足為違規之證明，惟警員
      當場舉發者，既經舉發員警本身之目睹、耳聞，亦足為違
      規人違規之證明，非必所有之違規事件，均須有照片或其
      他書面資料方足為違規之證據。是本件該舉發路口縱因未
      裝設監視器致無資料可供佐證，有臺中市警察局第三分局
      九十八年二月六日中分三交字第○九八○○○二三九二號
      函附卷可稽，亦不足影響執勤員警判認異議人有無闖紅燈
      之違規事實；況本件執勤員警於值勤當時既位處違規地點
      之前方，且經勘驗值勤警員提供之違規錄音錄影資料，可
      知警員所在位置確實可清楚看見異議人有無違規情形，況
      值勤員警與受處分人素不相識，亦無宿怨，執勤員警應無
      可能故意捏造事實而違法取締，從而，執勤員警目睹異議
      人確有闖紅燈之違規事實，自應受到合法、正確之推定。
  ３、綜上，本件縱然未有異議人違規當時之採證照相或錄影存
      證，然上開異議人於前開時、地有闖紅燈之違規行為，已
      如前述，異議人除空言辯稱員警採證不足外，並未再提出
      任何對其有利之證據以供調查，僅以前詞置辯，本院自難
      據以採信。從而，原處分機關據以援引上開規定，裁處罰
      鍰二千七百元，並記違規點數三點，並無不當，故本件聲
      明異議為無理由，應予駁回。
五、據上論斷，應依道路交通管理處罰條例第八十七條第二項、
    道路交通案件處理辦法第十九條，裁定如主文。
中    華    民    國    98    年    4     月    30    日
                        交通法庭  法  官  莊秋燕
以上正本證明與原本無異。
如不服本裁定，應於送達後五日內，向本院提出抗告狀。
                                  書記官  楊賀傑
中    華    民    國    98    年    4     月    30    日


司法院資訊處製作；財團法人民間司法改革基金會備份。
